臺灣高等法院刑事判決
109年度上訴字第2740號
上  訴  人  臺灣臺北地方檢察署檢察官
被      告  張文凡（原名張人凡）



            張呈顥




上列上訴人因被告等違反商業會計法等案件，不服臺灣臺北地方
法院109年度訴字第96號，中華民國109年6月5日第一審判決（起
訴案號：臺灣臺北地方檢察署107年度偵字第5916號），提起上
訴，本院判決如下：
    主  文
上訴駁回。
    理  由
一、公訴意旨略以：被告張文凡（原名張人凡）與被告張呈顥合
    夥經營○○○貿易有限公司（址設臺北市○○區○○○路0段000號4
    樓，下稱○○○公司），並由被告張文凡擔任○○○公司之登記負
    責人。被告張文凡、張呈顥均明知○○○公司並無實際銷貨事
    實，竟共同基於填製不實會計憑證及幫助他人逃漏稅捐之犯
    意聯絡，於民國105年1月至4月間，先取得○○實業有限公司
    （下稱○○公司）開立之不實統一發票8紙，進項總額合計新
    臺幣（下同）480萬400元，稅額計24萬20元，再共同虛開○○
    ○公司如附表一所示之統一發票13紙，銷售額合計580萬2,60
    0元，交付○○國際貿易有限公司（下稱○○公司，另案由檢察
    官偵辦）充當進項憑證使用，經○○公司持以向稅捐稽徵機關
    申報扣抵銷項稅額，以此不正當方法幫助○○公司逃漏營業稅
    額共計29萬130元，足生損害於稅捐稽徵機關對於營業稅稽
    徵與管理之正確性。因認被告張文凡、張呈顥所為，均係犯
    商業會計法第71條第1款之商業負責人以明知為不實事項填
    製會計憑證、稅捐稽徵法第43條第1項之幫助納稅義務人以
    不正當方法逃漏稅捐等罪嫌云云。
二、按犯罪事實應依證據認定之，無證據不得認定犯罪事實，刑
    事訴訟法第154條第2項定有明文。又犯罪事實之認定應憑證
    據，如未能發現相當證據，或證據不足以證明，自不能以推
    測或擬制之方法，作為裁判基礎；且認定犯罪事實所憑之證
    據，雖不以直接證據為限，間接證據亦包括在內，然而無論
    直接證據或間接證據，其為訴訟上之證明，須於通常一般之
    人均不致有所懷疑，而得確信其為真實之程度者，始得據為
    有罪之認定，倘其證明尚未達到此一程度，而有合理之懷疑
    存在而無從使事實審法院得有罪之確信時，即應由法院為諭
    知被告無罪之判決；又檢察官對於起訴之犯罪事實，仍應負
    提出證據及說服之實質舉證責任。倘其所提出之證據，不足
    為被告有罪之積極證明，或其指出證明之方法，無從說服法
    院以形成被告有罪之心證，基於無罪推定之原則，自應為被
    告無罪判決之諭知。（最高法院40年台上字第86號、76年台
    上字第4986號、92年台上字第128號判決意旨可資參照）；
    次按統一發票為營業人依營業稅法規定於銷售貨物或勞務時
    ，開立並交付買受人之交易憑證，足以證明會計事項之經過
    ，屬商業會計法所稱之會計憑證（參照最高法院87年度台非
    字第389號判決要旨）。至商業會計法第71條第1款規定「以
    『明知』為不實之事項，而填製會計憑證或記入帳冊」、刑法
    第215條則規定「『明知』為不實之事項，而登載於其業務上
    作成之文書」，均以行為人主觀上對於所填製或登載之內容
    ，係屬不實事項之犯罪構成要件事實，具有明知並有意使其
    發生之直接故意為限，若為間接故意或係過失，則難以前開
    之罪相繩（最高法院46年台上 字第377號、69年台上字第59
    5號判決可供參照）。另按稅捐稽徵法第43條第1項規定，幫
    助納稅義務人以詐術或其他不正當方法逃漏稅捐，係指虛開
    發票幫助造成他人逃漏稅之結果，以具有幫助他人逃漏稅捐
    之故意為必要。 
三、再按有罪之判決書應於理由內記載認定犯罪事實所憑之證據
    及其認定之理由。刑事訴訟法第310條第1款定有明文。而犯
    罪事實之認定，係據以確定具體的刑罰權之基礎，自須經嚴
    格之證明，故其所憑之證據不僅應具有證據能力，且須經合
    法之調查程序，否則即不得作為有罪認定之依據。倘法院審
    理之結果，認為不能證明被告犯罪，而為無罪之諭知，即無
    前揭第154條第2項所謂「應依證據認定」之犯罪事實之存在
    。因此，同法第308條前段規定，無罪之判決書只須記載主
    文及理由。而其理由之論敘，僅須與卷存證據資料相符，且
    與經驗法則、論理法則無違即可，所使用之證據亦不以具有
    證據能力者為限，即使不具證據能力之傳聞證據，亦非不得
    資為彈劾證據使用，故無罪之判決書，就傳聞證據是否例外
    具有證據能力，本無須於理由內論敘說明。
四、公訴人認被告張文凡、張呈顥涉犯上開罪嫌，無非以被告張
    文凡、張呈顥之供述、證人黃毓華、周朋奎於偵查中之證述
    、財政部臺北國稅局審查四科查緝案件稽查報告暨該報告書
    內所附資料、臺灣臺北地方檢察署106年度偵字第11882號、
    第23169號起訴書、108年度偵字第1280號、第21535號起訴
    書、本院107年度簡字第2965號、第3217號刑事簡易判決、○
    ○○公司之進貨、銷貨及付款相關憑證、○○○公司及○○公司等
    公司登記資料影本等為其主要論據。
五、訊據被告張文凡、張呈顥2人堅詞否認有何上揭犯行，被告
    張文凡辯稱：我是○○○公司負責人，我只有出資8、900萬元
    而已，公司確實有在臺北市○○區○○○路0段地址經營，公司規
    模有5、6 人，實際運作都是張呈顥，我與張呈顥是朋友關
    係，公司地址就是我的家，我用家去抵押投資張呈顥，他去
    運作，現在垮了被查封了。因為貿易公司只是買賣不是工廠
    ，所以我用家登記，…如果投資可以留給小孩承接，沒想到
    就景氣不好都沒有了，而且還有官司等語；另被告張呈顥則
    辯以：我是○○○公司之實際負責人，這個案子實際上是有交
    易的，這個案子是國稅局移送的，就因為他們認為資金流向
    有瑕疵就移送，國稅局應該要負責整理出來資料，我公司的
    客戶很多，有的公司也結束掉了，我也不知道客戶人在那裡
    ，我們確實有與○○公司為此筆交易，他們工廠搬遷多次，現
    在還在經營，也匯款給我160至180 萬元，我可以請○○公司
    來說明。這個案子實際上是有交易的，我是跟周文強（即周
    朋奎）接洽，向○○公司進貨，沒有與李○○接洽，李○○虛開發
    票的部分被判刑，我不知道，但我們確實有將貨款交給他們
    等情在卷。
 六、經查：
   ㈠○○○公司自101年1月2日設立登記，復於105年8月2日為解散
     登記，於上開期間內，名義負責人為被告張人凡（嗣於105
     年5月24日改名為張文凡），被告張文凡將所有坐落於臺北
     市○○區○○○路0段000號0樓之房屋同意○○○公司登記為所在地
     ，於100年12月27日簽有同意書，並於101年1月2日向臺北
     市政府申請設立登記，並領用○○○公司統一發票等節，分別
     有財政部臺北國稅局信義分局106年9月21日財北國稅信義
     營業字第1060162429號函暨○○○公司領用發票申請書、○○○
     公司股東同意書、有限公司設立登記表、變更登記表及財
     政部臺北國稅局個人戶籍資料查詢清單在卷可稽（見107年
     度偵字第5916號《下稱偵字卷一》第15、23、25頁、第31至3
     4頁、第35頁）。另被告張呈顥坦認於上開期間內為○○○公
     司實際負責人，並據同案被告張文凡供稱：○○○公司設立登
     記後，由我擔任名義負責人，張呈顥則是實際負責人等語
     ，而被告張呈顥於105年1月至4月間確有開立本案發票13紙
     統一發票予○○公司，其上記載交易標的為五金零件一批，○
     ○公司於取得本案發票後遂持以向稅捐機關申報為進項憑證
     ，以此抵扣營業稅290,130元等情，業據證人黃毓華於本院
     審理時證述明確（見原審訴字卷第135至139頁），復有○○
     公司之有限公司設立、變更登記表（見偵卷二第95至116頁
     ）、專案申請調檔查核清單（見偵卷第415至421頁）、營
     業稅年度資料查詢（見偵卷一第217至229頁）、本案發票
     （見偵字卷一第91至104頁）為證，且被告張文凡、張呈顥
     亦坦承確有此情，應認上情屬實。
   ㈡至檢察官認被告張文凡、張呈顥涉犯填製不實會計憑證及幫
     助逃漏稅捐犯行，其最主要理由係檢察官認定○○○公司與○○
     公司未有實際交易，而先取得○○公司之不實進項發票，再
     由○○○公司開立內容不實之本案發票予○○公司，以此方式幫
     助○○公司持本案發票充當進項、扣抵銷項而逃漏營業稅。
     惟被告張文凡、張呈顥以前詞置辯，故是否有實際銷貨即
     成為本案之重要爭點，然就本案發票所載之標的是否確無
     實際交易此節，並非無疑：
   ⒈據證人周朋奎於原審109年5月15日審理時結證稱：「104、1
     05年間有做一些生意，就是進口材料等，就是○○公司那類
     的進口材料買賣業。我都是做進口生意，我有去找李○○等
     人合作進口材料、雜貨生意，他們當時都答應跟我合作，
     但後來他們都推說什麼都不知道，事實上所有公司申請都
     是他們本人出面的。是因為我在金融機構及國稅局有瑕疵
     、不能申請公司行號，就用他們的名字申請掛名，……我們
     真的有做生意，確實有進口材料，……關於『一、本公司與○○
     ○公司訂立之煞車零件組合開發案，本公司共預收金額4,80
     0,000元，稅額240,000元，共計5,040,000元，本公司並交
     付該案之20,000只半成品零件。因○○○公司無力繼續支付費
     用，因此經雙方解除該案協議。三、所交付零件20,000只○
     ○○公司可自行處置，雙方同意不再向對方追討任何損失費
     用及款項。』（見偵字卷一第47頁）這份同意書是105年3月
     31日我簽名的沒錯。簽約當時只有我、張呈顥2人在場，這
     份同意書就是五金材料的買賣，這筆貨當時是700多萬元，
     但因為貨有瑕疵，所以變成以現金500多萬元的買賣。我記
     得好像是車子的材料，因為當時這貨是去工廠切貨，我是
     透過朋友介紹的，如果是正常的貨，買賣價金會到700 多
     萬，但因為這是庫存貨又有瑕疵，我大概以460 、470 萬
     元買到，然後賣5,040,000 元。是透過朋友介紹去買這批
     貨，有先去看貨。…我沒辦法畫出貨品樣式，只記得是車子
     零件，都已經那麼多年了，我只記得是個鐵的東西、有上
     、下勾，零件本體約7 公分，上、下勾各約3.5 公分，而
     上、下勾是可以活動收合的。同意書是買賣完成的貨款，
     貨到把尾款的7成給我，當場點收完，他(係指張呈顥)把54
     0 萬元現金扣除預付款150 萬元後，當場付給我300多萬元
     後就簽字。300多萬元是用旅行袋裝的，我就當場交給介紹
     我買東西的貨主。我們是在咖啡廳，交貨是由下面的人去
     交的，雖然每個東西不大，但2 萬多個，也是要用貨車載
     ，不可能用摩托車載就好，我們在咖啡廳確認點收後，確
     認沒有問題就在咖啡廳簽好合約，我收到貨款之後，我就
     把貨款拿給隔壁在鄰桌的上手這樣。是電話另一端負責以
     貨車交貨，就是一次把貨交出去。…關於同上偵卷第49頁支
     付帳款確認表，這是我寫的沒錯，是張呈顥在咖啡廳交給
     我的。是在簽同意書前，因為張呈顥先付給我3成訂金，就
     是分批給幾十萬、幾十萬這樣，就是我先把樣品給他看，
     我再去確認，張呈顥在分批給我3成訂金後，最後一次貨交
     給他們後，他就把尾款300 多萬元一次給我。最後300 多
     萬元給的是現金，他們怎麼作帳我不知道，關我什麼事情
     ，我的重點就是我貨賣給他我收到錢。我就是把貨物賣給○
     ○○公司，這筆生意是我接觸的，發票就是我開的。」等情
     ，則證人周朋奎就其如何和○○○公司完成交易業務事項，乃
     至○○○公司如何付款及無法支付後之處理方案，為發票之開
     立等節，均證述綦詳；又被告張呈顥於106年12月13日在財
     政部臺北國稅局審查四科談話時，明白指出：「與○○公司
     交易是透過一位『黃先生』認識『周文強（即周朋奎）』，周
     文強說有一批半成品煞車零件要出售，我認識○○公司負責
     人黃毓華，他有研發這方面零件之能力，所以○○公司便將
     貨接下，付了現金5,040,000元給○○公司，其餘付不出來了
     ，並於105年3月31日書立解決方案同意書」等語，亦有同
     意書、周文強簽收出具之○○○公司支付帳款確認表（載明歷
     次支付之款項）、○○公司交付單影本（張呈顥簽收）8紙及
     ○○公司負責人黃毓華具名簽收系爭零件之單據（出貨單）
     影本11紙在卷為憑(見偵字卷一第47頁、第49頁、第51至65
     頁，偵字卷二第71至83頁）；另○○○公司與○○公司合作交易
     案，係與周文強合作，嗣因○○○公司經營不善而終止開發、
     前開預付訂金之資金來源等，亦有說明書影本載明○○公司1
     05年訂金及付款明細表、支付帳款明細及支付來源、○○○公
     司、笙鈦公司等之銀行帳戶往來明細等在卷可徵(見偵字卷
     一第71至90頁，本院卷第127至132頁、第143至161頁），
     足認被告張呈顥係向證人周朋奎進貨一批半成品煞車零件
     ，以現金5,040,000元給付，○○○公司之交易訂單，係交由
     被告張呈顥出面商洽相關事宜，要非虛構。
 　⒉再者，證人黃毓華即○○公司負責人於108年4月26日偵查中，
     證稱：「105年1 至4 月有向○○○公司進貨，發票金額是5,8
     02,600元，是公司購買機械煞車零件，購買上開貨品有發
     票及出貨單，款項是最近才開商業本票給張呈顥，因當初
     有協議賣掉後才算錢，產品是有瑕疵的，我拿到貨後就一
     直整理貨品後，把產品交給使用者，也是等使用者銷售後
     ，才會付款給我，我才跟張呈顥清帳」等語（見偵字卷二
     第123至125頁）；次於原審109年5月15日審理時具結證述
     ：「是○○公司的負責人。從103、104年開始，我是接手別
     人的公司。從接手之後，○○公司有實際在運作，我一直在
     做特殊的自行車，例如斜躺車這種奇奇怪怪的自行車，我
     專門設計這種自行車。本案○○○公司有開13張發票，金額58
     0萬2600元，○○公司有拿去申報進項。這13張發票是向○○○
     公司買一些煞車零件，我組裝起來後再賣給下一家。在買
     之前只認識張呈顥。他是說一批，後來點了是2萬組，在買
     這批貨之前，沒有與○○○公司交易過，是我們談完要交易，
     東西看完我覺得可以做，後來貨送過來，後來張呈顥拿發
     票過來時說這是他經營的公司，我並不認識這間公司。……
     這批零件就是自行車機械上面都有的一種夾器，就是要把
     旋轉的東西停止，停只需要煞車，那個煞車是一個夾器，
     就是夾起來就會停止，就是煞車夾器。那個零件拿來時是
     散的，我的工作就是組裝起來後賣給下一家。向○○○公司買
     的零件樣式就是2個鑄件的夾塊、1個柄，裡面還有1個扭力
     彈簧、2個煞車來令、還有4個螺絲。後來這些貨賣給宇凱
     王傳富先生，我賣了約530萬元左右，但宇凱王傳富沒有實
     際付貨款給我，因為我要接手公司時我缺資金，我自己拿1
     00 萬元出來，因為我們當時協議說那是NG品，所以賣掉再
     付錢給我，而且我成立公司需要大量資金，約需要5、600 
     萬元，當時認識了張呈顥，張呈顥有協議要出200 萬元，
     還有其他人協議出資，講好我就去買自行車的原物料設備
     ，但買了後他們沒有出資，但我還是要付錢，所以我就去
     向宇凱借錢，我前後借了4 、500萬元，後來才拿到貨，我
     把貨拿給宇凱請他事後付款，但後來宇凱都沒有付款，後
     來王傳富就說用這筆貨款來抵債務。……向○○○公司進貨，沒
     有付款，因為從張呈顥交給我貨後，我就找不到張呈顥了
     ，他搬家、手機也換掉了，我後來從別的加工廠問到說張
     呈顥在跑路，因為他在外面有借款他在閃黑道，等我收到
     國稅局調問我的案件時，那時張呈顥才來協議說有這個案
     子，想跟我把貨款的事情解決，後來我有開商業本票給張
     呈顥，因為要討論貨款的事情，主要就是500 多萬要怎麼
     付，後來宇凱那邊算完後，我這邊才陸續以現金匯款給張
     呈顥，當初我本來要加1成賣給宇凱，但有些報廢，所以我
     賣給宇凱的數量不夠的，等於是報廢品，要等著再跟張呈
     顥結算。我已經向宇凱借了4、500 萬元抵貨款，所以宇凱
     沒有付錢給我，當初我本來想說500 多萬元我可以賣到600
      多萬元，我要加1成利潤，但實際上我只能賣給宇凱530 
     幾萬元，因為有報廢品，不是2 萬組全部都可以用，那些
     錢都還沒有與張呈顥結算，因為報廢不能算我的，算我的
     我就虧錢還做了2 、3 個月白工，這我無法接受。另一筆
     錢就是當初我跟張呈顥協議，他說要投資200 萬元給我公
     司，但我一毛錢都沒有拿到，那要不要算是真正的投資。
     我開本票開580萬元，他說欠的我先開給他。之前因為有欠
     款所以先開，如果他承認的話本票我是要拿回來的，不然
     他拿去法院說我欠他，這是我們有協議的。我之前已經給
     他100多萬元了，還有他承諾的200 萬元，還有報廢的部分
     ，這些都要跟他算清楚。當時出貨給宇凱都是我自己載送
     出貨，因為東西不大，大概4 公分、厚3 公分左右，100 
     個才一點點，只有10幾、20箱，我都自己載送，因為我有
     箱車。宇凱有交付簽收單，但我搬了4、5次家，我連出貨
     單什麼現在找不到了」等語（見原審卷第135至139頁）；
     復於本院審理中仍為一致之證述，並補充：我去（108）年
     總共匯了九筆計144萬元給張呈顥，還有現金25萬元，目前
     尚欠張呈顥120萬元，匯款資金來自家中，不是直接從○○公
     司支付等語（見本院卷第211、212頁），此有被告張呈顥
     於偵查中提出之○○公司之本票一紙、郵政跨行匯款申請書
     九紙及本院依職權調閱被告張呈顥之子張品志在國泰世華
     銀行東台中分行之帳戶往來明細（確有○○公司匯款9筆，共
     144萬元之紀錄）在卷可佐（見偵字卷二第91頁、第151至1
     67頁，本院卷第135、137頁），復核○○公司辦理前揭跨行
     匯款之郵局分別為苑裡郵局、苑裡山腳郵局，適與其負責
     人黃毓華之住居所有一定之地緣關係，證人黃毓華前證當
     非臨訟廻護被告等之詞，自是可信；此外，證人即宇凱企
     業社負責人王傳富於本院審理時，亦直言確有透過黃毓華
     之○○公司，自張呈顥處取得機械煞車器（卡鉗）一批約17,
     500個，部分退貨淘汰，用17,300個左右，我未實際支付貨
     款，而係以黃毓華之前的欠款相抵，約抵560萬元左右，黃
     毓華尚欠我十幾萬元，且因係欠款抵貨款，故無（進項）
     發票等語（見本院卷第303、304頁），職此，證人黃毓華
     就附表編號1、2所示發票所示係如何與○○○公司進行交易、
     彼此間之供需關係，公司應如何支付款項及為何當時未支
     付款項，甚至○○公司之資金脈絡、事後匯款、簽具本票及
     貨物去向等事，亦為鉅細靡遺之證述，且相互勾稽前開證
     人彼此間之證述，並無扞格之處，○○公司當非虛設之空殼
     公司，則起訴書所指○○○公司與○○公司間是否為不實交易，
     殊非無疑。
　 ⒊況被告張呈顥於108年1月18日在檢察事務官訊問時陳稱：有
     找到○○公司負責人黃毓華，並開立一張票載發票日107年12
     月20日、票面金額5,800,000元之本票，係上開交易之貨款
     ，亦有本票影本1紙在卷為憑（見偵字卷二第91頁）， ○○
     公司負責人黃毓華於108年5月22日之後陸續匯款至被告張
     呈顥兒子張品志之帳戶內，此有匯款單影本9紙（見偵字卷
     二第151至167頁）、張呈顥全戶戶籍資料附卷，益證證人
     黃毓華前述就其聯繫上被告張呈顥後有支付之貨款之事，
     應非子虛。是以被告張呈顥所稱○○○公司為實際經營之公司
     ，質以證人周朋奎、黃毓華及王傳富分別於原審、本院具
     結之上開證述，其等分別就交易標的、金額及過程大致相
     符，並與被告張呈顥自始所稱尚屬一致，則○○○公司與○○公
     司、○○公司間確有交易往來等情，非全然不可信。本院審
     酌上開金流、本案發票均係於被告張呈顥2人因本案遭檢察
     官起訴之前即已存在之物證，自不可能係被告2人臨訟偽造
     以供卸責之證據，由此更顯其可信度甚高。至○○○公司之進
     貨、銷貨及付款相關憑證或有遲延付款之情，惟給付款項
     之方式、時間本有可能因提前或遲延而與實際出貨時間相
     異；給付款項之金額亦可能因公司間另有其他債權債務關
     係而與訂單所載金額未盡相符，又何時支付款項亦為交易
     自由決定之事項，實難據此即認屬不實交易。又證人周朋
     奎、黃毓華於原審作證時，當庭手繪之系爭零件外觀，或
     繪圖能力有別、繁簡不同，無法進一步比對，惟以前開證
     人均陳系爭交易為煞車零件、卡鉗，需另行組立、改裝，
     體積小（不超過10公分），尚稱一致，亦無因證人手繪圖
     示之差異，即認渠等所證不實、難信，併此說明。
　 ㈢檢察官雖提出○○公司負責人李○○與○○○公司間於105年1月至4
     月並無銷售貨物或勞務及進口貨物之關係，由○○公司李○○
     與周朋奎虛偽填載不實統一發票8 張，金額 480萬400元，
     稅額計24萬20元，交予○○○公司充當進項憑證使用之事實，
     此有該案起訴書、本院107年度簡字第2965號、第3217號判
     決書在卷可稽。惟查，本件遭檢察官起訴之犯罪事實係○○○
     公司並無銷售貨物予○○公司，僅係為幫助○○公司逃漏營業
     稅，因而開立內容虛偽之統一發票予○○公司此犯行，尚無
     因周朋奎或○○公司未能提出相應之報關資料或前手來源，
     遽為被告2人為不實交易之認定。○○○公司與○○公司之交易
     內容既經本院認定屬實，已如前述，則被告張呈顥即無由
     構成填製不實會計憑證及幫助逃漏稅捐罪嫌；又被告張呈
     顥系爭煞車五金零件貨源既係來自周朋奎，未與李○○有所
     接觸，李○○又僅係周朋奎招徠之掛名負責人（見偵字卷二
     第180頁），自無從以○○公司登記負責人李○○稱沒有與○○○
     公司進行交易，即推論○○○公司必無與○○公司進行實際交易
     。
　 ㈣從而，○○○公司就本案發票所載之交易標的五金零件確有與○
     ○公司間有進行交易，則被告張呈顥開立本案發票給○○公司
     即無任何填製不實會計憑證犯行可言，自不構成幫助○○公
     司逃漏稅捐之罪。
　 ㈤另查被告張呈顥擔任係○○○公司實際負責人，○○○公司之交易
     訂單乃至發票之開立、保管，均係交由被告張呈顥處理，
     又依證人周朋奎、黃毓華前揭所證述，與其接洽者均係被
     告張呈顥，雖被告張文凡登記為○○○公司負責人，復領用統
     一發票購票證申請書，如上所述，然卷內亦無積極證據證
     明被告張文凡實際參與公司財務、資金等相關事宜，則被
     告張文凡對被告張呈顥實際如何處理公司運作、實際交易
     之情形、訂單及發票之開立事項，究否有公訴意旨所指確
     屬知情之情形，並非毫無可議之處，亦無從據而推論被告
     張文凡確有參與開立發票行為，況○○○公司與○○公司既無不
     實交易，則被告張文凡即無起訴書所指之犯行。　 
七、據上，綜合卷內檢察官所提出之各項事證，就○○○公司所開
    立之本案發票交易內容係虛偽乙節，尚不足使法院形成被告
    張文凡、張呈顥2人有罪之確信。此外，復查無其他積極證
    據足證被告張文凡、張呈顥2人確有公訴人所指上開填製不
    實會計憑證及幫助逃漏稅捐之犯行，揆諸前開法條規定及判
    決意旨，基於無罪推定之原則，即應為被告2人有利之認定
    ，是原審以不能證明被告等有公訴意旨所指之犯罪為由，而
    諭知無罪之判決，經核尚無違誤。
八、檢察官上訴意旨略以：
　㈠起訴書旨意指被告等合夥經營○○○公司，實際上未自○○公司進
    貨，卻以該虛偽進項之發票，製造確有向○○公司進貨的假象
    ，並進而虛開○○○公司統一發票13紙交付○○公司，以偽冒有
    銷貨給○○公司之事實，並使○○公司充當進項憑證申報，以此
    方式幫助○○公司逃漏稅捐。原審卻認為「本件遭檢察官起訴
    之犯罪事實係○○○公司並無銷售貨物予○○公司，僅係為幫助○
    ○公司逃漏營業稅，因而開立內容虛偽之統一發票予○○公司
    此犯行，此與○○○公司是否自○○公司進貨並無必然關係」、
    「無從以○○公司負責人李○○稱沒有與○○○公司進行交易，即
    可推論○○○公司必無與○○公司進行實際交易」等語，似有誤
    會。
  ㈡證人周朋奎另案與李○○共同涉嫌填製不實內容之「○○公司銷售
    貨物給○○○公司統一發票8紙（進項總額480萬400元，亦即為
    本案所涉之前揭發票）」，而觸犯幫助逃漏稅捐等罪嫌，業
    經本署檢察官提起公訴、刻正由臺灣臺北地方法院以109年
    度訴字第50號案件審理中。李○○亦陳稱因缺錢，有同意配合
    周朋奎設立○○公司，並擔任登記負責人，收取約五萬元報酬
    ，並坦言在無銷售貨物或勞務及進口貨物之關係下，仍以○○
    公司名義領用統一發票，由周朋奎虛偽填載前述之不實統一
    發票，交付○○○公司充當進項憑證使用，而經臺灣臺北地方
    法院以107年度簡字第2965號、107年度簡字第3217號判罪處
    刑。可見○○○公司並無自○○公司進貨之事實，當然無貨物可
    供銷售予○○公司，被告等於本案所開立之統一發票13紙（金
    額計5,802,600元）自屬虛偽。
  ㈢又○○○公司與○○公司間「所謂的交易」，雙方無法提出相關貨
    物買賣契約、交貨過程的憑證，又未及時付款，已屬有疑，
    尤其是被告張呈顥自陳在○○公司出完貨約一星期到十天左右
    ，就請回頭車把貨送給○○公司，在沒有做任何的加工或是增
    加價值的行為下，轉眼、轉手之間就可以賺得近百萬元之價
    差，顯與正當交易常情不符；何況證人周朋奎、黃毓華當庭
    所陳述之貨物型態、或所畫之該貨品圖樣，亦不相符，豈能
    盡信？另證人黃毓華出具之本票，係應被告張呈顥之要求，
    於偵查詢問前補行開立，其票載金額更與其與被告張呈顥間
    之其他投資及債權債務關係，含混不清，可徵為事後掩飾之
    舉；此外，黃毓華縱有於108年5月22日之後有陸續匯款至「
    被告張呈顥兒子張品志」之帳戶內之情，也難認該金流與前
    開貨款有關。
　㈣原審不察，不僅未細繹被告等與證人其間陳述不合理之處，
    又在沒有相關買賣契約、進貨、出貨憑證，及沒有確實證據
    證明有支付貨品價金的情況下，遽然採信被告等空言所辯，
    而為被告等無罪之諭知，其認事用法顯然不當，並判決理由
    矛盾、欠備云云。
九、然查，○○公司確有自被告張呈顥處取得系爭煞車零件一批，
    再轉售宇凱企業社，事後已支付部分貨款予被告張呈顥，非
    空殼公司等情，業據證人黃毓華、王傳富等人於本院審理時
    ，證述綦詳，互核大致相符，並有相關銀行帳戶金流明細可
    佐，俱已詳述如前，縱因○○公司之登記負責人李○○為相左之
    陳述，然其即係人頭負責人未實際參與○○公司之經營，更未
    為本案交易之磋商，其所為虛開統一發票、幫助他人逃漏稅
    捐之認罪自白，或為其自身訴訟利益之考量，尚難遽以拘束
    本案事實之認定。況○○○公司取得進項憑證之虛實，係涉自
    身公司逃漏稅捐之事，而與檢察官所指幫助他人以不正方法
    逃漏稅捐、填載不實會計憑證之行為無涉，檢察官執此上訴
    指摘原審認事之不當，容有誤會。
　　再者，刑事訴訟法第161條第1項規定，檢察官就被告犯罪事
    實，應負舉證責任，並指出證明之方法。因此，檢察官對於
    起訴之犯罪事實，應負提出證據及說服之實質舉證責任，惟
    本件檢察官所舉之事證僅能證明被告等有自○○公司取得進項
    發票、開立發票予○○公司之客觀事實，然無任何積極證據足
    認被告等與○○公司之交易確為虛妄，而有填載不實會計憑證
    、幫助逃漏稅捐之犯意聯絡及犯行。檢察官猶執前揭情詞提
    起上訴，惟其所列證據及卷內訴訟資料，經本院逐一剖析，
    參互審酌，仍無從獲得有罪心證，已俱如前述，檢察官上訴
    意旨僅就原審採證之職權行使再為爭執，核無理由，應予駁
    回。
據上論斷，應依刑事訴訟法第368條，判決如主文。
本案經檢察官高文政提起公訴，檢察官呂俊儒提起上訴，檢察官
侯名皇到庭執行職務。
中　　華　　民　　國　　110 　年　　1 　　月　　28　　日
                  刑事第一庭    審判長法　官  李釱任
                                      法　官  梁耀鑌
                                      法　官  崔玲琦
以上正本證明與原本無異。
檢察官如不服本判決，應於收受送達後20日內向本院提出上訴書
狀，惟須受刑事妥速審判法第9條限制。其未敘述上訴之理由者
，並得於提起上訴後20日內向本院補提理由書(均須按他造當事
人之人數附繕本)「切勿逕送上級法院」。
刑事妥速審判法第9條：
除前條情形外，第二審法院維持第一審所為無罪判決，提起上訴
之理由，以下列事項為限：
一、判決所適用之法令牴觸憲法。
二、判決違背司法院解釋。
三、判決違背判例。
刑事訴訟法第 377 條至第 379 條、第 393 條第 1 款之規定，
於前項案件之審理，不適用之。
                                      書記官   于  誠
中　　華　　民　　國　　110 　年　　1 　　月　　28　　日